【裁判字號】    97,聲,465
【裁判日期】    970331
【裁判案由】    返還提存物
【裁判全文】
臺灣臺北地方法院民事裁定               97年度聲字第465號
聲  請  人    中華商業銀行股份有限公司
法定代理人    陳聯一
代  理  人    丙○○
相  對  人    凱勝塑膠工業股份有限公司
兼法定代理人  甲○○
相  對  人    乙○○
上列聲請人聲請返還提存物事件，本院裁定如下：
    主  文
本院九十六年度存字第二一二一號提存事件聲請人所提存之交通
銀行開發金融債券第二十期第二次五年期債票面額新臺幣壹佰萬
元券伍張，合計新臺幣伍佰萬元，准予返還。
    理  由
一、按訴訟終結後，供擔保人證明已定20日以上之期間，催告受
    擔保利益人行使權利而未行使，或法院依供擔保人之聲請，
    通知受擔保利益人於一定期間內行使權利並向法院為行使權
    利之證明而未證明者，法院應依供擔保人之聲請，以裁定命
    返還其提存物，民事訴訟法第104條第1項第3款定有明文。
    前揭規定，於其他依法令供訴訟上之擔保者準用之，並為同
    法第106條前段所明定。次按，民事訴訟法第104條第1項第3
    款所謂訴訟終結，應從廣義解釋，包括執行程序終結在內，
    本件債權人如確已聲請撤銷假扣押裁定，並撤回假扣押執行
    之聲請，復定20日以上之期間催告受擔保利益人即相對人行
    使權利而未行使者，似不妨適用上開條文之規定，准許債權
    人領回其因聲請假扣押而提供之擔保金（最高法院75年度台
    抗字第261號裁定意旨參照）。按民事訴訟法第104條第1項
    第3款所謂之訴訟終結，固應包括撤銷假扣押或假處分裁定
    及執行程序終結在內，惟保全程序之執行具有緊急性，須迅
    速實施始符保全之旨，故強制執行法第132條第3項規定債權
    人收受假扣押或假處分裁定後已逾30日者不得聲請執行。是
    以假扣押或假處分之供擔保人如於收受假扣押或假處分裁定
    已逾上開期間而未聲請執行時，該裁定即喪失執行名義之效
    力，供擔保人既不得再以該裁定為執行名義聲請執行，自難
    以其尚未聲請撤銷假扣押或假處分裁定，即謂其不得依民事
    訴訟法第106條準用同法第104條第1項第2款規定定期催告及
    返還擔保物之權利（最高法院88年度台抗字第682號及92年
    度台抗字第379號裁定意旨參照）。
二、聲請意旨略以：聲請人前遵本院96年度裁全字3662號民事裁
    定為擔保對相對人之財產為假扣押，以本院96年度存字第21
    21號提存事件提存如主文所示之擔保物在案，茲因聲請人業
    已撤回假扣押執行，且假扣押裁定業已逾30日不得聲請執行
    ，聲請人並已聲請本院裁定通知相對人行使權利，然迄未見
    相對人有何訴訟主張，爰聲請發還本件擔保金等語。
三、聲請人前開聲請，業據其提出本院假扣押裁定、提存書、民
    事執行處囑託查封登記書、民事執行處通知函、民事庭函（
    以上均影本）為證。復經本院依職權調閱本院96年度存字第
    2121號、96年度裁全字3662號、96年度執全字第1334號及96
    年度聲字第4349號卷宗，核無不合，揆諸前揭規定及說明，
    聲請人本件聲請，應予准許。
四、依民事訴訟法第104條第1項第3款、第106條裁定如主文。
中    華    民    國    97    年    3     月    31    日
                        民事第四庭  法  官  賴武志
以上正本係照原本作成
如不服本裁定應於送達後10日內向本院提出抗告狀，並繳納抗告
費新臺幣1,000元。
中    華    民    國    97    年    3     月    31    日
                                    書記官  施若娟


司法院資訊處製作；財團法人民間司法改革基金會備份。
